【裁判字號】    98,訴,1026
【裁判日期】    980929
【裁判案由】    清償信用卡消費款
【裁判全文】
臺灣士林地方法院民事判決              98年度訴字第1026號
原      告  台新國際商業銀行股份有限公司
法定代理人  乙○○
訴訟代理人  甲○○
被      告  丙○○
上列當事人間請求清償信用卡消費款事件，本院於中華民國98年
9月15日言詞辯論終結，判決如下：
    主  文
被告應給付原告新臺幣伍拾貳萬壹仟貳佰肆拾柒元及其中新臺幣
肆拾捌萬肆仟佰陸拾元自民國九十八年四月二十八日起至清償
日止，按日息萬分之五點四七九計算之利息。
訴訟費用新臺幣伍仟柒佰拾元由被告負擔。
    事實及理由
一、本件係因信用卡法律關係涉訟，系爭信用卡約定條款第26條
    已載明：「因本契約涉訟時，除法律所規定之法院有管轄權
    外，持卡人並同意以臺灣士林地方法院、臺灣臺中地方法院
    、臺灣高雄地方法院擇一為第一審管轄法院。」，是本院自
    有管轄權，合先敘明。
二、本件原告起訴主張：被告丙○○於民國（下同）94年3 月8
    日向原告請領正卡卡號0000-0000-0000-0000 之信用卡使用
    ，依約被告得於特約商店記帳消費，但所生應負帳款應於繳
    款截止日前向原告清償或以循環信用方式繳付最低應繳金額
    ，依會員約定條款第16條約定，循環信用利息之計算方式，
    係將每筆得計入循環信用本金之帳款，自各筆帳款實際墊款
    日起以日息萬分之5.479 計算至清償日止。如持卡人未於每
    月繳款截止日前付清其最低應繳金額或延誤繳款期限者，原
    告得依同條款第18條之約定請求懲罰性違約金，計算方式為
    未清償之本金按3 ％計算，而以連續3 期為上限。詎被告自
    94年3 月8 日發卡起至98年4 月27日止（最後繳款截止日為
    98年5 月12日），消費記帳尚餘新臺幣（下同）52萬1,247
    元（內含消費本金48萬4,360 元、利息3 萬6,887 元、違約
    金0 元、手續費0 元）未按期給付，依會員約定條款第24條
    之約定，被告已喪失期限利益，應即清償所有未償還之全部
    款項並應給付其中本金48萬4,360 元自98年4 月28日起至清
    償日止按前開約定計算之利息等語。並聲明：被告應給付原
    告52萬1,247 元，及其中48萬4,360 元自98年4 月28日起至
    清償日止，按日息萬分之5.479 計算之利息。
三、被告則以：其之前有申請95協商，繳到97年9 月左右即無力
    清償，目前在跟最大債權銀行中國信託商業銀行申請個別協
    商，其對於原告請求之金額沒有意見，但認為原告在其毀諾
    之後又加計利息，利率過高云云資為抗辯。並聲明：原告之
    訴駁回。
四、原告主張被告丙○○向其請領信用卡使用，依約被告得於特
    約商店記帳消費，但所生應負帳款應於繳款截止日前向原告
    清償或以循環信用方式繳付最低應繳金額，依會員約定條款
    第16條約定，循環信用利息之計算方式，係將每筆得計入循
    環信用本金之帳款，自各筆帳款實際墊款日起以日息萬分之
    5.479 計算至清償日止。詎被告自94年3 月8 日發卡起至98
    年4 月27日止（最後繳款截止日為98年5 月12日），消費記
    帳尚餘52萬1,247 元（內含消費本金48萬4,360 元、利息3
    萬6,887 元）未給付之事實，業據提出信用卡申請書、約定
    條款、信用卡帳單為證，被告雖辯稱原告於其95協商毀諾後
    依日息萬分之5.479 計算利息過高云云，然查：被告在消費
    者債務清理條例施行前，曾依「中華民國銀行公會會員辦理
    消費金融案件無擔保協商機制」規定申請債務協商成立，其
    所簽立之協議書第3 條約定已載明：「本人如對任一債權銀
    行未依本協議書清償，本協議書除第6 條約定外，其餘約定
    視同無效，未到期部分視為全部到期，除不得再依協商機制
    申請協商外，各債務並回復依各債權銀行原契約約定辦理。
    」，此約款為被告所明知，亦據被告陳明在卷，則原告於被
    告97年10月毀諾以後，依原信用卡約定條款所定利率加計利
    息，於法並無不合，被告前開所辯尚不足採，應認原告之主
    張為真實。
五、按給付有確定期限者，債務人自期限屆滿時起，負遲延責任
    ，遲延之債務，以支付金錢為標的者，債權人得請求依法定
    利率計算之遲延利息，但約定利率較高者，仍從其約定，民
    法第229 條第1 項、第233 條第1 項分別定有明文。又系爭
    約定條款所定之循環信用利息利率為日息萬分之5.479 ，且
    持卡人如有連續2 期未繳付最低應繳金額者，即應視為全部
    到期，此觀諸系爭約定條款第16條、第23條第1 項第3 款、
    第24條第1 項自明。被告既於97年10月間毀諾，嗣後即未繳
    款，其所負債務應視為全部到期。又被告至98年4 月27日已
    經累計有本金48萬4,360 元、循環信用利息3 萬6,887 元，
    共計52萬1,247 元未清償，是原告本於信用卡使用契約關係
    ，請求被告給付52萬1,247 元，及其中48萬4,360 元自98年
    4 月28日起至清償日止，按日息萬分之5.479 計算之利息，
    為有理由，應予准許。
六、本院依職權定本件訴訟費用額為5,730 元（第一審裁判費5,
    730 元），應由被告負擔。
七、訴訟費用負擔之依據：民事訴訟法第78條、第87條第1 項。
中    華    民    國    98    年    9     月    29    日
                  民事第二庭  法  官  藍雅清
以上正本證明與原本無異。
如對本判決上訴，應於判決送達後20日內向本院提出上訴狀。
中    華    民    國    98    年    9     月    30    日
                              書記官  蘇意絜


司法院資訊處製作；財團法人民間司法改革基金會備份。
